最高法院刑事判決　　　　　　　　　 111年度台上字第3476號
上　訴　人　石育玲


上列上訴人因加重詐欺等案件，不服臺灣高等法院中華民國 111
年4 月29日第二審判決（111年度上訴字第511號，起訴案號：臺
灣新北地方檢察署110年度偵續字第205號），提起上訴，本院判
決如下：
    主  文
上訴駁回。
    理  由
一、按刑事訴訟法第377 條規定，上訴於第三審法院，非以判決
    違背法令為理由，不得為之。是提起第三審上訴，應以原判
    決違背法令為理由，係屬法定要件，且必須依據卷內訴訟資
    料為具體之指摘，並足據以辨認原判決已具備違背法令之形
    式者，始屬相當。又上訴第三審法院之案件，是否以判決違
    背法令為上訴理由，應就上訴人之上訴理由書狀加以審查。
    倘上訴理由書狀並未依據卷內訴訟資料，具體指摘原判決不
    適用何種法則或如何適用不當，或所為指摘顯不足據以辨認
    原判決已具備違背法令之形式，均應認其上訴為違背法律上
    之程式，予以駁回。
二、本件原審審理結果，認定上訴人石育玲有如原判決犯罪事實
    欄所載以一行為犯3 人以上共同詐欺取財（下簡稱加重詐欺
    取財）及一般洗錢等罪行明確，維持第一審依想像競合犯之
    規定，從一較重之刑法第339條之4第1項第2款論處上訴人三
    人以上共同犯詐欺取財罪刑及諭知相關沒收之判決，駁回上
    訴人在第二審之上訴。已敘述其調查證據之結果及憑以認定
    犯罪事實之心證理由。就上訴人爭執其於第一審準備程序中
    ，未聽清楚第一審受命法官之諭知，誤認是依「簡易判決」
    處刑，才當庭認罪未為答辯，判決結果與認知有異。及其經
    原審法院110 年度上訴字第2988號判刑之另案與本案均為參
    與同一詐欺集團之犯罪行為，為相牽連案件，不應分別起訴
    及判刑，以及希望獲得緩刑之諭知等，已載敘上訴人於第一
    審民國110 年11月18日準備程序時，到庭陳述「我承認有檢
    察官所起訴之犯罪事實。起訴書所載之時間、地點、金額均
    沒有錯誤」等語，經受命法官告知簡式審判程序之旨，並徵
    詢當事人之意見，檢察官及上訴人均表明同意進行簡式審判
    程序後，合議庭評議結果，裁定進行簡式審判程序，有第一
    審準備程序筆錄及裁定可憑，核無違法可言。且上訴人在第
    一審審理時之自白，與卷證相合，應屬真實可採，上訴人嗣
    以未聽清楚第一審受命法官之諭知為由，指摘第一審判決不
    當，難認有據。又上訴人加入同一詐欺集團後，對其他被害
    人為加重詐欺取財等犯行，前經檢察官另案起訴，臺灣臺北
    地方法院110年度訴字第56號判處罪刑，嗣據原審法院110年
    度上訴字第2988號判決、本院111 年度台上字第1051號判決
    先後駁回上訴確定，該案與本案分別侵害不同被害人之財產
    法益，應予分論併罰，並無裁判上或實質上一罪關係，非屬
    同一案件，自無重複起訴、重複判決之問題。又相牽連案件
    ，依刑事訴訟法第6 條規定，固得合併管轄、合併審判，惟
    因檢察官偵查進度不一，案經分別起訴，而由不同合議庭分
    別審理判決者，非法所不許，實務上亦屬常見。況上訴人上
    開另案業經判決確定，亦無從合併審判。上訴人因上開另案
    ，業經判處應執行有期徒刑10月確定，核與刑法第74條第 1
    項所定緩刑要件不合，無從宣告緩刑等旨（見原判決第7至8
    頁）。所為論斷說明，俱有各項證據資料可稽，經核於法並
    無不合。此外，刑罰之量定，事實審法院本有自由裁量之權
    ，倘量刑時係以行為人之責任為基礎，並審酌刑法第57條所
    列各款情狀，而所量定之刑未逾越法律限制範圍，復無違反
    比例、公平及罪刑相當原則者，自不得任意指為違法。第一
    審就上訴人之犯行，量處有期徒刑6 月，業於判決內說明其
    適用刑法第59條規定酌減其刑，及具體審酌刑法第57條所列
    各款事項而為裁量之依據及理由，原審認第一審量刑妥適，
    予以維持（見原判決第5至7頁），核無濫用自由裁量權限，
    於法亦無扞格，不容任意指摘為違法。
三、上訴意旨置原判決所為明白論斷於不顧，未依據卷內資料具
    體指摘原判決究有如何違背法令之情形，仍就上開爭執之事
    項持已為原判決指駁之陳詞，續事爭辯，暨對原審刑罰裁量
    職權之適法行使，漫指其量刑過重云云，顯不足據以辨認原
    判決已具備違背法令之形式，難認已符首揭法定之第三審上
    訴要件。其上訴為違背法律上之程式，應予駁回。本件既從
    程序上駁回上訴，上訴意旨猶請求本院重新判決，自屬無從
    審酌，併予敘明。
據上論結，應依刑事訴訟法第395條前段，判決如主文。
中    華    民    國   111    年    7     月    28    日
                  刑事第二庭審判長法  官  林  勤  純  
                                  法  官  王  梅  英  
                                  法  官  莊  松  泉  
                                  法  官  李  釱  任  
                                  法  官  蔡  新  毅  
本件正本證明與原本無異
                                  書記官  
中    華    民    國   111    年    8     月    2     日